【裁判字號】    89,易,2591
【裁判日期】    891222
【裁判案由】    違反著作權法
【裁判全文】
臺灣臺北地方法院刑事判決                        八十九年度易字第二五九一號
    公  訴  人  臺灣臺北地方法院檢察署檢察官
    被      告  乙○○
右列被告因違反著作權法案件，經檢察官提起公訴（八十九年度偵字第一八四九五號
），本院判決如左：
    主  文
乙○○無罪。
    理  由
一、公訴意旨略以：被告乙○○明知如附表所示「愛情萬歲」等ＣＤ雷射唱片，係擅
    自重製滾石國際音樂股份有限公司等享有著作權之音樂著作物，竟於民國八十九
    年九月十三日，在臺北市中山區○○○路○段一一二號前，以每張不詳之價格，
    販售盜版之雷射唱片牟利，迨八十九年九月十三日十六時許，在上址為警查獲，
    扣得其意圖販賣、散布而陳列之非法重製雷射唱片二百八十五張，因認被告涉有
    著作權法第九十三條第三款以八十七條第二款方法侵害他人之著作權罪嫌。
二、按犯罪事實應依證據認定之，無證據不得推定其犯罪事實；又不能證明被告犯罪
    者，應諭知無罪之判決，刑事訴訟法第一百五十四條、第三百零一條第一項分別
    定有明文。又以被害人之陳述為認定犯罪之依據時，必其陳述並無瑕疵，且就其
    他方面調查，又與事實相符，始能認有證據能力，最高法院六十一年臺上字第三
    ０九九號著有判例可資參照。所謂無瑕疵，係指被害人所為不利被告之陳述，與
    社會上一般生活經驗或卷存其他客觀事實並無矛盾而言，至所謂就其他方面調查
    認與事實相符，非僅以所援用之旁證足以證明被害結果為已足，尤須綜合一切積
    極佐證，除認定被告確為加害人之可能外，在推理上無從另為其他合理原因之假
    設，有不合於此，即不能以被害人之陳述做為論斷之證據。
三、公訴人認被告乙○○涉嫌違反著作權法，無非係以告訴人之指訴、扣案盜版ＣＤ
    、及被告未能提出其所指販賣者「阿弟仔」之年籍資料與聯絡方式等為依據。訊
    據被告堅詞否認涉有公訴人所指之犯行，辯稱：伊八十九年九月十三日到綽號「
    阿弟仔」之張育誠攤位前購買盜版ＣＤ，張育誠告知要去上廁所，要伊慢慢挑，
    伊挑選期間，誤為警查獲等語。經查：證人即臺北市政府警察局中山分局長安東
    路派出所警員甲○○到庭證述：本案是我查獲，現場只有被告一人在場，當時他
    否認販賣，說自己是顧客，但因為只有他一人在場，攤位又無法區分老闆與顧客
    的位置，所以將之帶回警局，被告說是阿弟仔在販賣，他去上廁所，查獲過程約
    花十幾分鐘等語在卷（同見本院八十九年十二月八日審判筆錄），因查獲過程花
    費時間短暫，被告當場已表示係顧客，非販賣盜版ＣＤ之人，是被告上開所辯，
    非無可能。況證人張育誠已於本院審理時到庭結證：扣案盜版ＣＤ是我在賣沒有
    錯，當天被告前來購買，我肚子忽然很痛，請他慢慢挑，我就去上廁所，我是受
    僱他人販賣，已經販賣扣案ＣＤ一個多星期，一片是一百元到一百五十元：：，
    我當天上完廁所出來找不到ＣＤ，打被告手機聯絡，一直沒有接聽，直到很晚才
    聯絡上知道販賣的是盜版ＣＤ，我很害怕不敢出來，但被告一直要求我要出來澄
    清，所以今日到庭做證，被告常向我買ＣＤ，因此變成比較熟識的朋友，我有他
    的手機號碼，有時會打電話請他來挑選等語明確（見本院八十九年十二月八日審
    判筆錄），堪證被告確係遭警誤認販賣盜版ＣＤ，而移送偵辦，檢察官未予被告
    提出證據之機會，遽以起訴，尚嫌未洽。此外，復查無其他積極證據足資認定被
    告涉有公訴人所指之犯行，既不能證明被告犯罪，依法自應為無罪之諭知。
據上論斷，應依刑事訴訟法第三百零一條第一項，判決如主文。
本案經檢察官李韋昌到庭執行職務
中    華    民    國      八十九      年      十二      月    二十二    日
                                  臺灣臺北地方法院智慧財產法庭
                                      法  官  吳靜怡
右正本證明與原本無異。
如不服本判決，應於判決送達後十日內，向本院提出上訴狀。
                                      書記官  李春松
中    華    民    國      八十九      年      十二      月     二十九   日


司法院資訊處製作；財團法人民間司法改革基金會備份。
